臺灣臺南地方法院刑事判決　　　　　　　　　　　　　九十二年度自字第一三九號
　　自　訴　人　丁○○○
　　自訴代理人　丙○○
　　被　　　告　乙○○
　　指定辯護人　本院公設辯護人　戊○○
右列被告因傷害案件，經自訴人提起自訴，本院判決如左：
    主  文
乙○○使人受重傷未遂，處有期徒刑貳年陸月。
    事  實
丁○○○於九十二年五月間，以懸掛布條載明「私有自用道，非請勿入」及私設「禁
止進入」之標誌等方式，禁止人、車通行於台南市○○路一０八九號巷道，因該巷道
之柏油路面有挖掘情形，乙○○向台南市政府陳情派員修復，經台南市政府於九十二
年五月八日以南市都計字第09202351610號函復說明該巷道為現有巷道（既成巷道）
，仍為道路供公眾通行使用。九十二年五月三十日上午九時二十七分許，台南市政府
養工課人員己○○、甲○○駕駛工務車至該巷道要進行柏油路面修復工程，丁○○○
竟出面阻止，乙○○遂出面相勸，丁○○○與乙○○因而發生爭執，於爭執中乙○○
多次以手比劃幾乎碰及丁○○○之頭、眼，二人旋發生激烈口角，乙○○明知以拳頭
朝人之眼部攻擊甚易造成重傷失明之結果，竟仗恃其體格高壯而基於使丁○○○受重
傷害之意思，於該日上午九時二十八分三十三秒時許，以拳頭對準丁○○○之眼部攻
擊，致丁○○○受有左眼角膜擦傷合併結膜下出血及外傷性青光眼之傷害（左眼受傷
後，初期矯正視力為０‧０五，其後進步至０‧三，現最佳矯正視力為０‧九，左眼
視神經呈現萎縮症狀），案經丁○○○提起自訴，認乙○○涉犯刑法第二百七十八條
第三項、第一項之重傷未遂罪嫌。
二、案經丁○○○向本院提起自訴。
    理  由
一、按自訴代理人應選任律師充之；自訴之提起，應委任律師行之，民國九十二年二
    月六日修正公布之刑事訴訟法第三十七條第二項、第三百十九條第二項，分別定
    有明文，惟上開條文依刑事訴訟法施行法第七條之二之規定，係自九十二年九月
    一日施行，但在施行前已依法定程序進行之訴訟程序，其效力不受影響，刑事訴
    訟法施行法第七條之三但書定有明文。查本案於九十二年六月三日繫屬本院，並
    准許非具律師資格之丙○○為自訴人係在九十二年九月一日新法施行前已依法定
    程序進行之訴訟程序，依上開規定，效力不受影響，核先說明。
二、訊據被告乙○○矢口否認有於右揭時地出手毆打自訴人丁○○○之犯行，辯稱：
    伊沒有出手打自訴人之眼睛，自訴人眼睛受傷是自訴人自行加工，不是伊造成云
    云。經查：
  (1)丁○○○於九十二年五月間，以懸掛布條載明「私有自用道，非請勿入」及私設
    「禁止進入」之標誌等方式，禁止人、車通行於台南市○○路一０八九號巷道，
    因該巷道之柏油路面有挖掘情形，乙○○向台南市政府陳情派員修復，經台南市
    政府於九十二年五月八日以南市都計字第09202351610號函復說明該巷道為現有
    巷道（既成巷道），仍為道路供公眾通行使用，有上開台南市政府函文一紙及現
    場照片三張附卷可稽。
  (2)證人己○○於本院九十二年七月十四日調查時證稱：「我當天有在場，我接到命
    令到上開地點施工舖設柏油，我們一到現場，自訴人就出來說那是他們的土地，
    不讓我們施工，我們以手機打電話請示上級，有另一個住施工地點隔壁的先生（
    按即乙○○）出來問我們為何不施工，我們告知原由後，那位先生好像很生氣的
    樣子去問自訴人為何不讓我們施工，我們要離開，看到他們之間在拉扯，兩個人
    均有動手，情形很混亂，那位先生有以手指指向自訴人的臉部，自訴人以手擋開
    ，我與王惠妹準備上車要離開，但看到他們繼續拉扯，我與王惠妹又下車去勸架
    ，分別將他們拉開，自訴人可能很氣憤，自地上撿起石頭，打到王惠妹的手腕」
    ，並證稱伊沒有看到乙○○以拳頭打自訴人。證人王惠妹於本院九十二年七月十
    四日調查時證稱：「我們接到通知就到現場，到巷口時，老太太（按即自訴人）
    就說土地是私人土地，不准我們舖設柏油，我與己○○打算回去請示上級，一位
    老先生（即乙○○）跑出來問我們為何不舖設，我們告知情形後，老先生就走向
    老太太，質問為何不讓我們施工，之間有拉扯及叫罵，己○○去拉開老先生，我
    聽老太太說『你為何戳我的眼睛』，但是否有戳到我不清楚，我轉頭過去看，老
    太太就地撿起柏油石塊要丟向老先生，但沒有丟到，老太太第二次又撿起柏油石
    塊，我以手拉住老太太，老太太就以石頭打我手，我痛得蹲下，老先生就離開，
    老太太還是站在那裡，己○○前來扶我離開」等語。按證人所稱之拉扯，其實是
    被告乙○○與自訴人丁○○○在口語爭執時互相以手比劃指著對方以加強語氣之
    動作（即俗稱之比手畫腳），此見九十二年七月十四日調查時法官問：「他們拉
    扯的情形如何？」，證人王惠妹答：「雙手不知在比劃什麼」等語以及下列所述
    之現場錄影之錄影帶內容即明。
  (3)證人己○○雖證稱其沒有看到乙○○以拳頭打自訴人，惟經本院實際勘驗現場錄
    影之錄影帶顯示：自九十二年五月三十日上午九時二十七分三十六秒開始，被告
    乙○○與證人己○○、甲○○朝自訴人丁○○○處走來，乙○○與丁○○○講話
    時有以手比劃，丁○○○與乙○○發生言語爭執，也有以手比劃，九時二十八分
    三十三秒乙○○突然出手打到丁○○○；九時二十八分五十九秒丁○○○打到甲○○，九時二十九分零三秒甲○○痛得蹲下來，業據本院於九十三年一月八日調
    查時勘驗該錄影帶內容記明筆錄在案，並有該錄影帶附卷可憑，參以證人王惠妹
    證稱當時有聽到丁○○○說「你為何戳我的眼睛」，以及依上開錄影帶顯示，乙○○與丁○○○講話以手比劃時，其手時時朝丁○○○之頭眼比劃，一直相當貼
    近丁○○○之頭眼，正式攻擊時，亦朝丁○○○之頭眼攻擊，足見其並非於以手
    比劃時不小心碰到丁○○○之眼睛。
  (4)自訴人丁○○○遭受被告乙○○毆致受有左眼角膜擦傷合併結膜下出血及外傷性
    青光眼之傷害（左眼受傷後，初期矯正視力為０‧０五，其後進步至０‧三，現
    最佳矯正視力為０‧九，左眼視神經呈現萎縮症狀），除經丁○○○指訴明確外
    ，並有明清眼科診所出具之診斷證明書一紙、函文二份及病歷表影本一份附卷可
    資佐證。
  (5)綜上所述，事證明確，被告乙○○上開所辯殊不足採信，其犯行洵堪認定。
三、被告乙○○傷害自訴人丁○○○之左眼，未達毀敗一目之視能之重傷程度，核其
    所為，係犯刑法第二百七十八條第三項、第一項之重傷未遂罪。又其為未遂犯，
    爰依刑法第二十六條前段規定，減輕其刑。審酌被告乙○○之品行、智識程度、
    犯罪之動機、目的、手段、所生之危害及犯罪後之態度不佳，毫無悔意等一切情
    狀，量處如主文所示之刑，以示懲儆。
據上論斷，應依刑事訴訟法第三百四十三條、第二百九十九條第一項前段，刑法二百
七十八條第一項、第三項、第二十六條前段，判決如主文。
中      華      民      國      九十三    年      四      月   二十九   日
                                  臺灣臺南地方法院刑事第十庭
                                        審判長法官  陳忠鎣
                                        法      官  鍾邦久
                法      官  林勝利
右正本證明與原本無異
如不服本判決應於送達後十日內向本院提出上訴狀。
                                          書記官  陳怡吟
中      華      民      國      九十三    年      四      月  二十九   日
附錄本案論罪科刑法條：
刑法第二百七十八條
使人受重傷者，處五年以上十二年以下有期徒刑。
犯前項之罪因而致人於死者，處無期徒刑或七年以上有期徒刑。
第一項之未遂犯罰之。
